臺灣新竹地方法院刑事宣示判決筆錄　　　 100年度訴字第56號
公　訴　人　臺灣新竹地方法院檢察署檢察官
被　　　告　黃華棟
上列被告因違反商業會計法等案件，經檢察官提起公訴（99年度
偵字第6871號）後，聲請改依協商程序而為判決，本院於中華民
國100 年11月4 日下午5 時在本院刑事第十法庭宣示判決，出席
職員如下：
　　　　　　　　　　　法　官　傅伊君
　　　　　　　　　　　書記官　田宜芳
　　　　　　　　　　　通　譯　陳治閔
法官起立朗讀判決主文、犯罪事實要旨、處罰條文及告以上訴限
制、期間並提出上訴狀之法院，且諭知記載其內容：
一、主  文：
黃華棟共同連續犯商業會計法第七十一條第一款之填製不實罪，
處有期徒刑陸月，如易科罰金，以銀元佰元即新臺幣玖佰元折
算壹日；減為有期徒刑月，如易科罰金，以銀元佰元即新臺
幣玖佰元折算壹日。
二、犯罪事實要旨：
    黃華棟依其已成年之社會經驗，應有相當智識程度，對於應
    他人之邀，擔任公司之名義負責人，係有不法之目的，可能
    作為虛設公司、填製不實會計憑證而幫助他人逃漏稅捐乙情
    有所認識，且自身經濟拮据，並無可能有何資力擔任公司負
    責人，竟於民國92年9 月26日前之某日，在不詳地點，交付
    其身分證件予真實姓名年籍不詳綽號「宗興」之成年男子，
    再由綽號「宗興」之成年男子持黃華棟之身分證件辦理「尚
    祐國際有限公司（下稱尚祐公司）」之公司變更登記及營利
    事業變更登記，由黃華棟自92年9月26日起至93年2月24日止
    ，擔任址設新竹市○區○○路158號6樓之2 「尚祐公司」之
    名義負責人，為商業會計法所稱之商業負責人。嗣真實姓名
    年籍不詳之尚祐公司實際負責人，於92年9月26日起至93年2
    月24日止，明知尚祐公司並未向附表一所示之公司進貨，竟
    由不詳人士處取得附表一所示公司所開立銷售額共計新臺幣
    （下同）2 億1,527萬1,614元之不實統一發票22紙，充當尚
    祐公司進項憑證，持向稅捐機關申報扣抵銷項稅額，使稅捐
    稽徵機關因該不實之申報，誤認尚祐公司確有如此高額之進
    貨成本，而核准扣抵稅額共計1,076萬3,581元，以此不正當
    方法逃漏尚祐公司稅捐（上開納稅義務人逃漏稅捐部分，黃
    華棟非實際參與公司業務執行之人，非代罰對像）。黃華棟
    與真實姓名年籍不詳綽號「宗興」之成年男子及真實姓名年
    籍不詳之尚祐公司實際負責人，共同基於填製不實會計憑證
    及幫助他人逃漏稅捐之概括犯意聯絡，明知尚祐公司並無實
    際銷貨之事實，由真實姓名年籍不詳之尚祐公司實際負責人
    向公司營業登記所在地轄區稅捐稽徵機關購買統一發票後，
    自92年9月26日起至93年2月24日止，在不詳地點，在未有實
    際銷貨情況下，連續以尚祐公司之名義填製如附表二所示不
    實之會計憑證即統一發票共計169紙，合計銷售金額為3億1,
    116萬4,131元，交付予如附表二所示之「尚璟環保有限公司
    」等營業人，供其等充作進項憑證扣抵銷項稅額，共計幫助
    他人以不正當方法逃漏營業稅共1,550萬5,714元，足以生損
    害於稅捐稽徵機關課稅之正確性及公平性。
三、處罰條文：
    修正前商業會計法第71條第1 款，稅捐稽徵法第43條第1 項
    ，刑法第2 條第1 項前段、第11條前段，修正前刑法第28條
    、第56條、第55條、第41條第1 項前段，廢止前罰金罰鍰提
    高標準條例第2 條、現行法規所定所定貨幣單位折算新臺幣
    條例第2條、中華民國九十六年罪犯減刑條例第2條第1項第3
    款、第7條、第9條。
四、協商判決除有刑事訴訟法第455 條之4 第1 項第1 款於本訊
    問程序終結前，被告撤銷協商合意或檢察官撤回協商聲請者
    ；第2 款被告協商之意思非出於自由意志者；第4 款被告所
    犯之罪非第455 條之2 第1 項所定得以協商判決者；第6 款
    被告有其他較重之裁判上一罪之犯罪事實者；第7 款法院認
    應諭知免刑或免訴、不受理者情形之一，及違反同條第2 項
    「法院應於協商合意範圍內為判決；法院為協商判決所科之
    刑，以宣告緩刑或2 年以下有期徒刑、拘役或罰金為限」之
    規定者外，檢察官與被告均不得上訴。
五、如有前項得上訴之情形，得自收受宣示判決筆錄送達之日起
    10日內，向本院提出上訴書狀，上訴於第二審法院。
中    華    民    國   100    年    11    月    4     日
                         刑事第五庭書記官   田宜芳
                                   法  官   傅伊君
以上筆錄正本係照原本作成。
中    華    民    國   100    年    11    月    4     日
                                   書記官   田宜芳
附錄本案論罪科刑法條：
修正前商業會計法第71條：
商業負責人、主辦及經辦會計人員或依法受託代他人處理會計事
務之人員有下列情事之一者，處5 年以下有期徒刑、拘役或科或
併科新臺幣15萬元以下罰金：
一、以明知為不實之事項，而填製會計憑證或記入帳冊。
二、故意使應保存之會計憑證、帳簿報表滅失毀損者。
三、意圖不法之利益而偽造、變造會計憑證、帳簿報表內容或撕
    毀其頁數者。
四、故意遺漏會計事項不為記錄，致使財務報表發生不實之結果
    者。
五、其他利用不正當方法，致使會計事項或財務報表發生不實之
    結果者。
稅捐稽徵法第43條：
教唆或幫助犯第41條或第42條之罪者，處3 年以下有期徒刑、拘
役或科新臺幣6 萬元以下罰金。
稅務人員、執行業務之律師、會計師或其他合法代理人犯前項之
罪者，加重其刑至二分之一。
稅務稽徵人員違反第33條規定者，除觸犯刑法者移送法辦外，處
1 萬元以上5 萬元以下罰鍰。
附表一：
 ┌──┬────────┬──┬─────────┬───────┐
 │編號│  營業人名稱    │張數│ 銷售額（新臺幣） │稅額（新臺幣）│
 ├──┼────────┼──┼─────────┼───────┤
 │ 1. │凌威實業有限公司│ 4  │167萬9,300元      │8萬3,965元    │
 ├──┼────────┼──┼─────────┼───────┤
 │ 2. │雙勝有限公司    │ 18 │2億1,359萬2,314元 │1,067萬9,616元│
 ├──┴────────┼──┼─────────┼───────┤
 │      合    計        │ 22 │2億1,527萬1,614元 │1,076萬3,581元│
 └───────────┴──┴─────────┴───────┘
附表二：
 ┌──┬────────┬────────────┬──────────┐
 │編號│   營業人名稱   │     開立發票金額       │    扣抵銷項稅額    │
 │    │                ├──┬─────────┼──┬───────┤
 │    │                │張數│ 銷售額（新臺幣） │張數│稅額（新臺幣）│
 ├──┼────────┼──┼─────────┼──┼───────┤
 │ 1. │尚璟環保有限公司│ 26 │2,841萬5,770元    │ 26 │142萬789元    │
 ├──┼────────┼──┼─────────┼──┼───────┤
 │ 2. │亞赫實業有限公司│ 14 │3,869萬1,314元    │ 14 │193萬4,565元  │
 ├──┼────────┼──┼─────────┼──┼───────┤
 │ 3. │駿丰環境工程有限│ 23 │3,950萬8,629元    │ 23 │197萬5,434元  │
 │    │公司            │    │                  │    │              │
 ├──┼────────┼──┼─────────┼──┼───────┤
 │ 4. │翊精企業有限公司│ 25 │6,756萬479元      │ 25 │337萬8,024元  │
 ├──┼────────┼──┼─────────┼──┼───────┤
 │ 5. │巧奇得企業有限公│ 17 │4,050萬4,888元    │ 17 │202萬5,244元  │
 │    │司              │    │                  │    │              │
 ├──┼────────┼──┼─────────┼──┼───────┤
 │ 6. │格久傳播有限公司│ 4  │200萬元           │  4 │10萬元        │
 ├──┼────────┼──┼─────────┼──┼───────┤
 │ 7. │易昌昇企業有限公│ 30 │3,224萬1,786元    │ 30 │161萬2,093元  │
 │    │司              │    │                  │    │              │
 ├──┼────────┼──┼─────────┼──┼───────┤
 │ 8. │冠然興業有限公司│ 23 │6,119萬1,265元    │ 23 │305萬9,565元  │
 ├──┼────────┼──┼─────────┼──┴───────┤
 │ 9. │郭子乾個人工作室│ 5  │70萬元            │（未申報扣抵）      │
 ├──┼────────┼──┼─────────┼──────────┤
 │10. │盛泰昌工作室    │ 2  │35萬元            │（未申報扣抵）      │
 ├──┴────────┼──┼─────────┼──┬───────┤
 │   合   計            │169 │3億1,116萬4,131元 │ 162│1,550萬5,714元│
 └───────────┴──┴─────────┴──┴───────┘